臺灣高等法院高雄分院刑事判決　　　　　　　　　　九十年度交上易字第三二號
　　　上　訴　人　臺灣高雄地方法院檢察署檢察官
　　　被　　　告　丙○○
　　　選任辯護人　蘇昭德
右上訴人因被告過失致死等案件，不服臺灣高雄地方法院八十九年度交易字第五六五
號中華民國九十年十月十八日第一審判決（起訴案號：臺灣高雄地方法院檢察署八十
九年度偵字第一一一四四號、第一一二六七號），提起上訴，本院判決如左：
      主      文
上訴駁回。
      理      由
一、公訴意旨略以：被告丙○○於民國八十九年五月二日十九時三十五分許，駕駛車
    牌號碼ＹＡ─八二一二號之自用小客貨車，沿高雄市○○區○○路，由西往東方
    向行駛，於行經逢甲路與九如四路口時，眼見逢甲路之號誌已轉為黃燈，即將轉
    為圓形紅燈，其理應注意汽車行駛時，駕駛人應注意車前狀況，並隨時採取必要
    之安全措施；又駕駛人駕駛汽車，應遵守道路交通標誌、標線、號誌之指示；且
    車輛面對圓形紅燈表示禁止通行，不得超越停止線或進入路口，且依當時情形，
    又無不能注意之情形，竟疏於注意，而於逢甲路方向號誌甫轉為紅燈之時，不顧
    圓形紅燈之號誌，快速超越停止線違規闖越該路口，適有被害人吳春祥駕駛車號
    ＸＫＧ─○二一號重型機車後載告訴人丁○○，沿高雄市○○○路，由北往南行
    駛至該路口時，亦不顧九如四路方向之號誌乃為圓形紅燈而違規闖越該路口，而
    於上開路口撞及丙○○所駕駛之上開自用小貨車駕駛座左側車門，吳春祥與丁○
    ○均因之人車倒地昏迷，經送醫急救後，吳春祥終因頭部外傷、腹內出血、肝挫
    傷及多重器官衰竭致死，丁○○則受有頭部外傷合併腦水腫、顏面及四肢多處擦
    傷等傷害，因認被告涉犯刑法第二百七十六條第一項之過失致死罪及同法第二百
    八十四條第一項前段之過失傷害罪嫌云云。
二、按犯罪事實應依證據認定之，無證據不得推定其犯罪事實；次按不能證明被告犯
    罪或其行為不罰者，應諭知無罪之判決，刑事訴訟法第一百五十四條、第三百零
    一條第一項分別定有明文。又犯罪事實之認定，應憑證據，如未能發現相當證據
    ，或證據不足以證明，自不能以推測或擬制之方法，以為裁判基礎；且認定犯罪
    事實所憑之證據，雖不以直接證據為限，間接證據亦包括在內，然無論直接證據
    或間接證據，其為訴訟上之證明，須於通常一般之人均不致有所懷疑，而得確信
    其為真實之程度者，始得據為有罪之認定，倘其證明尚未達此一程度，而有合理
    之懷疑存在而無從使事實審法院得有罪之確信時，即應由法院為諭知被告無罪之
    判決。分別有最高法院四十年台上字第八六號及七十六年台上字第四九八六號判
    例可資參照。
三、公訴人認被告丙○○有犯過失致死、過失傷害等罪嫌，無非係以其自白於右揭時
    地駕自小客貨車肇事，亦經證人蔡鎔慶、陳金明之證述明確，並有道路交通事故
    調查報告表、現場照片可佐。且告訴人丁○○確因本件車禍受有頭部外傷合併腦
    水腫、顏面及四肢多處擦傷，有診斷證明書乙紙可佐，及被害人吳春祥確因本件
    車禍受有頭部外傷、腹內出血不治致死，亦經檢察官督同法醫相驗屬實，製有勘
    驗筆錄、相驗屍體證明書、驗斷書各一紙附卷足憑，被告應注意，能注意而疏未
    注意，猶貿然前行，疏未注意車前狀況以致肇事，顯有過失，其過失行為與被害
    人之死亡結果間有相當因果關係等情為主要論罪依據。
四、訊據被告丙○○堅詞否認有何公訴人所指過失致死、過失傷害等犯行，辯稱：我
    是綠燈行駛，是被害人闖紅燈從九如四路內線與外側快車道間衝出來撞到我車子
    駕駛座車門等語。
五、經查：
（一）本件車禍發生之地點在高雄市○○○路與逢甲路交岔路口，逢甲路雙線四線車
      道，各有二線快、慢車道，九如四路為雙向六線車道，有四線快車道，二線慢
      車道，其南向快車道寬均三˙四公尺、慢車道寬五公尺，車禍發生前，被害人
      吳春祥騎乘機車附載告訴人丁○○沿九如四路南向車道行駛，被告駕駛自小客
      貨車沿逢甲路西向車道行駛，車禍發生後，被害人之機車倒在交岔路口中心東
      南方，並自九如四路外側快車道、慢車道之分道線一‧六公尺處（即九如四路
      外側快車道中間）與逢甲路東向快車道交岔處起留有十‧二公尺之機車刮地痕
      ，被告之自小客貨車停在安全島燈號前，駕駛座凹損，現場留有安全帽一頂，
      此有警製道路交通事故調查報告表及車禍現場照片六幀附在警卷可資佐證，足
      見被害人吳春祥騎乘機車附載告訴人丁○○（僅一人有配戴安全帽），沿九如
      四路南向車道駛入上開交岔路口後，在九如四路南下外側快車道與逢甲路東向
      快車道交岔處撞擊被告駕駛之自小客車左前車門，並往東南方向滑行無訛。
（二）就本件車禍發生經過，被告於警訊時供稱：「於八十九年五月二日下午十九時
      三十五分許，我駕駛車牌ＹＡ─八二一二號自用小客貨車，沿逢甲路由西往東
      方向行駛，對方是一部重機車，沿九如四路由北往南方向行駛，車速極快，九
      如四路與逢甲路口有號誌，當時我行駛方向是綠燈，對方是紅燈，我當時跟在
      一部轎車後面過去，行至九如四路就被一部機車撞擊，有一個計程車司機王國
      彰在現場有看到。」等語（見偵查卷第一頁）；其於偵查中供稱：「於八十九
      年五月二日下午七時三十五分許，在高雄市○○○路與逢甲路口與機車發生車
      禍，我沿逢甲路由西向東，機車是沿九如四路由北往南行駛，燈號變換正常，
      我行駛方向是綠燈，有目擊證人，當時沒有聽見機車按喇叭，機車有二人，警
      方有對我酒精測試都合格，機車在快車道被撞，七時三十分撞到，但我沒有戴
      錶，我是馬上報警送醫。」等語（見相驗卷第十四頁反面、第十五頁），「警
      訊所述屬實，我車左前方駕駛座撞到的，車頭是撞到電線桿。行駛時我沒有按
      喇叭，我是從巷子出來的，撞到時我方向盤右轉，我沒有看到他，車禍後我打
      一一九報警，路人及計程車司機也有報警，之後有救護車來，我頭部撞到，是
      駕駛座及旁座車門均鎖住，我從中間門出來時，警方也到了。」等語（見偵查
      卷第六、七頁反面、第八頁）；其於原審供稱：「我是綠燈行駛，是被害人闖
      紅燈從內線快車道與外側快車道衝出來，當時有目擊證人停在九如路口停止線
      上，我是沿逢甲路西向東，被害人是九如路由南往北行駛，在肇事地點時，我
      的左側駕駛座被高速撞擊後撞上安全島，當時我的號誌是綠燈，路口視線很好
      ，我可看到車子停在停止線內，在距逢甲路口五公尺遠處看到逢甲綠燈，我沒
      有看到被害人，我行駛在九如路內線車道時感覺有一個影子過來，我沒有闖黃
      燈，是跟著一部車子過去。」、「我沒有沿路按喇叭，我是從銘傳路左轉逢甲
      路由西往東行駛。」等語（見原審卷第十九頁背面、第二十頁正、反面、第三
      十三頁）。其於本院九十年十二月二十六日調查時供稱：「我是綠燈行駛，沒
      有一路按喇叭，我有打遠光燈，因為那時是晚上，是被害人吳春祥闖紅燈從九
      如四路內線與外側快車道間衝出來撞到我的車子駕駛座車門，我並不是閃黃燈
      時快速通過與他相撞的。證人蔡鎔慶、陳金明所說不實在，那時他們正在工作
      ，看到時已經發生事故，所以車禍當時的情形他們並不瞭解。」等語（見本院
      卷第二十九頁）。
（三）證人王國彰於八十九年五月二日本件車禍發生當日於警訊中證稱：「當時載一
      名女乘客要到西藏街，我是沿九如四路北向南方向行駛，車禍發生當時我在九
      如四路內側車道停紅燈待行，發現後面有一部機車按喇叭且以極快速度由我車
      子的右側通過，即發生車禍，是機車撞到小貨車駕駛座車門，我是停在九如四
      路口內側車道第一部車輛，機車通過時是紅燈（機車行駛方向），我與車禍現
      場之兩造當事人都不認識。」等語（見相驗卷第三頁）；於原審八十九年十二
      月八日調查中證稱：「我於八十九年五月二日下午七點三十幾分，駕駛計程車
      在鼓山區○○○路北往南的方向行駛到逢甲路，在九如四路內側車道等紅燈，
      旁邊有一輛自小客車也在等紅燈時，有一輛機車很快咻一下從我們二輛車中間
      騎過去，機車過去時逢甲路是綠燈，當時逢甲有二輛車過去，廂型車是第三輛
      ，因機車撞到廂型車駕駛座這邊，後來廂型車頭撞到南下路燈，機車就倒在路
      中機車壓到一位騎士，機車上另一人彈到機車旁沒有多遠，我就打一一０報警
      ，後來一一０將傷者送醫，警察也騎警車來，警察與廂型車駕駛留下我的電話
      後，我就離開。當時我只看到一頂安全帽，但是何人戴我不知道，撞擊後安全
      帽就噴出來，撞擊聲很大。我是停第一輛車旁邊有一輛自小客車，我們距離很
      寬。我是黃燈紅燈停下來，我停約不到三十秒，機車很快咻一下就過來，機
      車過去時，我們是紅燈，是我打完電話後旁邊住家才跑出來看。我停紅燈時就
      聽到機車一直按喇叭過來還擦到我的右邊後視鏡。當時逢甲路是綠燈，廂型車
      與前面自小客車均未按喇叭。我沒有注意二車相撞前有無車子煞車，廂型車是
      跟前面車子行駛，他們剛起步車速不快，機車是從內側快車道與快車道騎過去
      ，安全帽因撞擊後就噴出去我不知道是何人戴的，且機車撞廂型車後，因大力
      撞擊發出很大撞擊聲廂型車就轉向撞到路燈。我沒有去問修車廠之證人車禍發
      生的情形，當時我是用手機去報警。機車是警察來才牽開，警察未來時被告就
      下來，因他左邊車門打不開，才從另一車門下來，我是計程車司機，知道發生
      車禍不能移動現場牽機車。」等語（見原審卷第六十二頁至第六十六頁）。其
      於本院九十一年二月二十七日調查時結證：「我開在九如路由北往南方向我當
      時是紅燈，我停下來等，後面有一輛機車從我車子右邊經過，我右邊還有一輛
      自用小客車，機車經過後在交岔路口去撞到一輛紅色箱型車，使得這輛紅色廂
      型車迴轉，以致車頭就撞到安全島電線桿。」、「（被害人的機車是否是從九
      如路的兩個快車道中間通過？）我是在內側快車道等紅燈的第一部車子，外側
      快車道還有一部車子停在那裡，被害人的機車從我們中間快速通過後撞到紅色
      的廂型車，騎機車的人有戴安全帽，他被車子壓著，另一人被載的，就被摔到
      旁邊去，他有無戴安全帽我不知道。」、「（機車是從兩個快車道的中間快速
      過去，你知道他的速度有多少？）不知道，他咻的一下就過去了。」、「（紅
      色廂型車是第幾台經過逢甲路？）是第三台，前面已經有二台車子經過路口。
      」、「（現場撞到後有那些人在場？）只有我和肇事的車輛。」、「（你看到
      機車撞到廂型車時是在哪個路段？）機車要閃紅色的廂型車，但沒有閃過，就
      在靠近路中間分隔島的地方撞到廂型車的車門。（詳如警訊卷所附道路交通事
      故調查報告表鉛筆所畫的地方）」、「我的車子有後視鏡，機車是一直按喇叭
      ，我看到機車騎士有戴安全帽，後座的人我沒有看到。」、「（案發後機車壓
      著壹個人，與摔出去的人距離差多遠？）我有下車看，我說不要移動車子，警
      察來時是等救護車來時才將機車移開將被害人抬上救護車，他們二人的距離有
      一公尺多。我當時車子有載一位客人。我沒有聽到廂型車有按喇叭，有聽到機
      車有按喇叭。」、「（你下車後，你所載的客人如何處理？）她說救人要緊，
      就丟壹佰元給我後就下車了。」等語（見本院卷第四十四頁至第四十七頁）。
（四）雖告訴人乙○○指稱證人王國彰並未目睹車禍發生經過，其證詞均係向汽車修
      車廠之證人陳金明、蔡鎔慶之處得知云云。惟證人王國彰於巡邏警網到達車禍
      現場時，即向巡邏員警陳稱目擊車禍發生經過，亦據第一位到場處理之巡邏員
      警即證人曾傳生於原審及本院九十一年三月二十七日調查時證述明確（見原審
      卷第三十五頁正、反面、本院卷第七十三頁至第七十八頁），證人曾傳生於本
      院調查時結證：「我是接到通報，我們是接到通報一、二分鐘後就到現場。我
      到現場以後，現場有被害人二人，被告一人，另一位是現場目擊者的計程車司
      機。除了計程車司機外，因圍觀的人很多有，我當時沒有注意到蔡鎔慶、陳金
      明二人有無在場，但當時除了計程車司機表示他是目擊證人外，沒有其他的人
      出來說有看到。到場的警員除我外，還有一位承辦警員陳鴻仁，在我通知以後
      約五分鐘他就到場。等承辦警員到場後，我告訴他肇事者是誰，及目擊者是誰
      後，我就離開現場，我不知道他如何處理。」、「我到達車禍現場時，被告的
      車子靠在路燈那裡，被害人的車子是倒在安全島的旁邊，二位被害人是躺在安
      全島旁，二人所在的位置與機車約相距不到一公尺，就在車子的旁邊，二人是
      分開躺的，沒有重疊。我到達現場以後，發現有傷患，所以我就通知救護車來
      。」、「（你離開後，計程車司機還在現場？）是的，我告訴承辦員警計程車
      司機是目擊證人，我才離開，所以我離開後計程車司機應該還在現場，因為還
      要等交通大隊來測量製作現場圖。」、「我沒有參與測量過程，但我在現場維
      持秩序，所以我有在現場測量圖上簽名。我先通知救護車，再通知交通大隊，
      最後通知內惟派出所的承辦警員，所以交通大隊畫完現場圖後，我簽完名才離
      開。我簽完名，現場還有交通大隊、陳鴻仁、被告及目擊證人計程車司機。我
      在交通大隊的現場圖簽完名字，就離開現場。」、「我到達現場時，沒有人動
      現場，機車與傷者是分開的，而且二位傷者也是分開的。」、「是救護車的人
      員將傷者抬上車，其他的人沒有參與。」、「（在現場還有無其他人有看到車
      禍發生的現場？）現場有很多人，我為了保持交通順暢，我沒有問其他人。」
      等語。且證人即警員陳鴻仁於本院九十一年四月十七日訊問時結證：「我是當
      時的備勤，等警組通知我們時五分鐘我就到達。當時到達肇事現場時，我看到
      肇事車輛還留在現場，受傷的人救護車剛把他們送走。」、「（現場有無看到
      其他的人？）最先到達的警員有告訴我說有一位計程車司機說如有需要他願意
      出來作證，計程車司機有留下姓名住址，他將其姓名住址的資料給我，我到場
      時沒有看到那位計程車司機，傷者送高醫急救無效後，我從高醫回去派出所後
      我馬上聯繫證人到我們派出所做筆錄，那時約是當甲晚上的十一點多，我有問
      證人為何這麼慢才到，他說送客人到鳳山，到派出所做筆錄時計程車司機有親
      口告訴我他有目擊現場情形。」、「我是接到通知後五分鐘就到達現場，我到
      達時救護車剛要走，我看到的只有肇事車輛留在現場。」、「（你到現場時你
      的同事怎麼向你說，多久才把資料交給你？）我的同事告訴我計程車司機說他
      有目擊現場，他就把計程車司機的姓名及電話號碼交給我，然後告訴我說傷者
      送高醫，我就拜託他通知肇事者回派出所，當時肇事者也在場，計程車司機已
      經不在場。」、「（你去現場時計程車司機到底有無在現場？）我無法確定。
      」、「（機車是誰扶起來的？你有無看到？）我同事把資料交給我，我有看一
      下肇事者的資料，然後我就趕到醫院，現場的事情我沒有處理。」、「我說當
      時警組先到，該警組為曾傳生。」、「（當時你到現場時，是沒注意到計程車
      司機有無在現場，或者根本沒有看到計程車司機？）當時現場人很多，我只是
      先瞭解肇事雙方，因為傷者已經送去醫院，所以我趕去醫院瞭解傷者的資料，
      所以我沒有注意到計程車司機還有無在現場。我到現場時曾傳生有交給我一張
      紙條寫明計程車司機他的姓名及電話。」、「我對王國彰的訊問時間是當甲晚
      上十一點。」、「（你到現場後曾傳生將計程車的司機資料交給你，當時有無
      告訴你這個計程車司機也在現場？）他交給我這張字條只是告訴我這位計程車
      司機有目擊，然後連同肇事者的駕照交給我。該張紙條無隨案移送。」等語（
      見本院卷第八十六頁至第九十頁）。而證人王國彰於車禍發生當日記憶最鮮明
      之時至鼓山分局內惟派出所製作警訊筆錄，此亦有警訊筆錄可參，且證人王國
      彰亦未曾向證人蔡鎔慶、陳金明詢問本件車禍發生經過，業經證人陳金明、蔡
      鎔慶於原審陳述明確（見原審卷第九十六頁），再參以告訴人丁○○於原審中
      自承其平日騎機車之時速約四十至五十公里，此速度不會太快等語（見原審卷
      第一二五頁），及於車禍發生當日告訴人丁○○於高雄市政府警察局交通大隊
      所製作之交通事故談話筆錄陳稱：當時被害人吳春祥騎很快，我有告訴他騎慢
      一點等語（見原審卷第一二一頁所附之高雄市政府警察局交通大隊所製作之交
      通事故談話紀錄表），足見被害人吳春祥之車速顯高於時速五十公里，速度非
      慢。且告訴人丁○○於警訊時陳述：「我只知道吳春祥在逢甲路口有按鳴喇叭
      」等語（見警訊卷第六頁背面），核與證人王國彰證述之情節相符。益徵證人
      王國彰若非實際目擊，當無如此記憶能力，是證人王國彰所稱案發當時之道路
      車輛行進狀態，應非虛妄。
（五）雖證人蔡鎔慶、陳金明迭於警訊、偵查、原審調查及本院調查中證稱：當時聽
      到一陣喇叭聲後，看見被告駕駛小貨車闖紅燈撞到被害人機車云云。惟查，證
      人蔡鎔慶、陳金明均供承係因被害人吳春祥母親之請求而出庭作證，則其是否
      臨訟附和告訴人之指訴，並非無疑。再者，證人蔡鎔慶證稱當時係站在逢甲路
      上面向北方，陳金明係站在忠源汽車保養場內面向東方，業經原審勘驗現場明
      確，並製有勘驗筆錄及現場照片附卷足稽，而由證人所站位置觀之，倘被告果
      真鳴按喇叭沿逢甲路往東行駛，站在逢甲路之證人蔡鎔慶聽見喇叭聲回頭看時
      ，逢甲路既已是紅燈（見原審卷第九十五頁背面），則聽見喇叭聲而回頭看之
      陳金明，豈有看見逢甲路是黃燈之理？又告訴人丁○○與證人王國彰均在警訊
      中供稱被害人行經路口時有鳴按喇叭（見警訊卷第六頁背面、第八頁背面），
      且證人蔡鎔慶、陳金明於車禍發生當時，係在從事修車及擦車工作，是其等所
      聽聞之喇叭聲是否確為被告所鳴按，亦非無疑。是證人蔡鎔慶、陳金明上開證
      詞既有瑕疵，即不足採為不利於被告之認定。
（六）按參與道路交通之駕駛人因信賴對方亦能遵守交通規則，同時為必要之注意並
      謹慎採取行動，故對不可預知且無從防範之對方違規行為應無預防之義務，本
      件車禍發生原因為被害人吳春祥騎乘機車附載告訴人丁○○於紅燈時違規駛入
      路口，侵犯被告行車之路權，致其擦撞依綠燈直行之被告所駕駛之自小客貨車
      左前側車門，被告對之當無預防之義務及預防之可能性，公訴人認被告駕駛自
      用小客貨車行經路口未注意車前狀況，乃肇事發生車禍云云，顯有誤會，而被
      告既無應注意、能注意而未注意之過失，核其所為尚與刑法第二百七十六條第
      一項過失致死罪、第二百八十四條第一項之過失傷害之構成要件不符。此外，
      本院亦查無其他積極證據足認被告有公訴人所稱之過失致死等犯行，本件既不
      能證明被告犯罪，揆之上開法條規定及判例意旨，自應諭知被告無罪之判決。
六、原審以不能證明被告犯罪，而為被告無罪之判決，於法並無不合。檢察官上訴意
    旨，以：(一)原審以「被害人之陳述如無瑕疵，且就其他方面調查又與事實相符，
    固足採為科刑之基礎，倘其陳述尚有瑕疵，而在未究明前，遽採為論罪科刑之根
    據，即難認為適法（最高法院六十一年三０九九號判例參照）」為由，為有利被
    告之法律理由之一。然查，依原判決理由並未指出本件告訴人丁○○有何不利於
    被告之指述。而告訴人乙○○則並非犯罪被害人，既未目擊犯罪事實，亦未陳述
    其「被害情形」，原審所以此理由認告訴人之指述不可採等語，尚與前開判例所
    指情形有間，非無適用法令有誤之虞。(二)原審以證人王國彰於警方到達現場時即
    向警員曾傳生告知經過情形，認其當時所為陳述記憶最鮮明，認證人當時所陳情
    節可採，固屬卓見。惟證人王國彰於警訊中僅陳及當時係在「九如四路內側車道
    停紅燈待行」、「機車通過時是紅燈（機車行駛方向）」等語，並未述及「我是
    黃燈變紅燈停下來，我停約不到三十秒」（原審審理中證言）。核以本件三位證
    人王國彰、蔡鎔慶、陳金明所陳情節是否有所衝突、矛盾，端視證人王國彰於審
    理中所陳是否屬實。惟查，證人王國彰於警訊中所陳情節，記憶固屬鮮明，惟其
    於審訊中陳述時，則已距事發時間有近五個月之久（事發時間為八十九年五月二
    日，訊問時間為八十九年九月二十六日），則其於事發近五個月後，其所陳事發
    時間與其停車時間相距「不到三十秒」等語，是否可採，已非無疑。按常人於目
    睹此等重大車禍後，心理衝擊必甚鉅，其當時對「以秒計算之時間感」是否即能
    不受影響，而能「精確地」感受、記憶此「不到三十秒」之時間，實非無可疑。
    更何況係距事發五個月後，事後回憶後所為之陳述？而原審就此並未述及其此點
    證詞可採之理由，恐有理由不備之違法。若證人王國彰於停車後超過其所記憶之
    時間，始於逢甲路上燈號已由綠燈轉黃燈時，目睹本件事故之發生，則其當時所
    見九如四路上之號誌為紅燈，亦與我國交通號誌轉換過程相符，則三位證人所陳
    述之情節，即無矛盾，審理未探究即此，認事亦稍嫌有失。(三)原審所以不採證人
    蔡鎔慶、陳金明所為之陳述，無非以：此二證人係應被害人之母之請求出庭作
    證，恐有「臨訟附和」之嫌。以證人所站位置觀之，證人蔡鎔慶應先於證人陳
    金明而聽到喇叭聲，則先聽到喇叭聲之證人蔡鎔慶所見燈號為紅燈，則證人陳金
    明所見怎可能為綠燈？惟查，衡以聲音傳遞之速度為音速，而證人二人所站位置
    相距並不遠，則該聲音傳達至二位證人耳中之時間，應幾無相差，而以人體所能
    感受之極限，實無法感受其先後之別，原審以證人二人回頭之時間必有差別之理
    由，實顯然有悖自然法則。且二位證人聽到聲音之時間縱認有此不足一秒之差別
    ，惟每人回頭反應時間，或受其先甲體質反應速度之限制，或因其當時所處環境
    、所正從事之事務有別，而均極有可能後聽見聲音者先回頭。原審以此推測，作
    為證人證詞不可採之理由，實於經驗法則有違。又查，證人二人與告訴人、被害
    人及被告均素不相識，實無為偽證之動機，原審認其等係「臨訟附和」，無異認
    證人有偽證之犯行，然未見原審有追究證人偽證犯行之舉。再者，關於事發時逢
    甲路上之燈號究竟係為紅燈、黃燈或綠燈乙節，則為認定本案被告是否有過失犯
    行之關鍵所在，若證人蔡鎔慶、陳金明係應被害人之母之請求而為「臨訟附和」
    之詞，自必供陳一致，自無一人供述「黃燈」、一人指為「紅燈」之可能矛盾。
    是原審以此二人均係經請求而出庭作證，即遽認其有偽證之舉，恐有失當云云。
    然查：（一）告訴人乙○○於警訊時確實有指訴：我認為對方當事人丙○○先生
    車禍前沒有按鳴喇叭，沒有煞車，有故意致死之嫌疑，而丙○○先生的車速我認
    為至少五十至六十公里等語（見警訊卷第三頁背面），可見告訴人乙○○確實有
    對被告為不利之陳述甚明，告訴人乙○○於案發當時既不在場，其為上開之指訴
    自不足採。（二）證人王國彰於巡邏警網到達車禍現場時，即向巡邏員警陳稱目
    擊車禍發生經過，亦據第一位到場處理之巡邏員警即證人曾傳生於原審及本院九
    十一年三月二十七日調查時證述明確，且證人曾傳生在警員陳鴻仁到達現場後將
    目擊證人王國彰之姓名及電話號碼記載在一張紙條上，將之交給陳鴻仁警員等情
    ，亦據證人即警員陳鴻仁於本院九十一年四月十七日訊問時結證屬實，可見證人
    王國彰確實有在肇事現場目睹整個肇事經過，參以證人王國彰於車禍發生當日記
    憶最鮮明之時至鼓山分局內惟派出所製作警訊筆錄，此亦有警訊筆錄在卷可參。
    且告訴人丁○○於原審中自承其平日騎機車之時速約四十至五十公里，此速度不
    會太快等語（見原審卷第一二五頁），及於車禍發生當日告訴人丁○○於高雄市
    政府警察局交通大隊所製作之交通事故談話筆錄陳稱：當時被害人吳春祥騎很快
    ，我有告訴他騎慢一點等語，足見被害人吳春祥之車速顯高於時速五十公里，速
    度非慢。又告訴人丁○○於警訊時陳述：「我只知道吳春祥在逢甲路口有按鳴喇
    叭」等語，核與證人王國彰證述死者一路按喇叭等情節相符，益徵證人王國彰若
    非實際目擊，當無如此記憶能力，是證人王國彰所稱案發當時之道路車輛行進狀
  態，應非虛妄。（三）雖證人蔡鎔慶、陳金明迭於警訊、偵查、原審調查及本院
    調查中證稱：當時聽到一陣喇叭聲後，看見被告駕駛小貨車闖紅燈撞到被害人機
    車云云。然被告駕駛自用小客貨車，自起步迄發生車禍，僅有二十公尺，此業經
    原審於九十年七月十日前往現場勘驗，並實際測量無訛，有該勘驗筆錄在原審卷
    第九十三頁背面可考，被告自剛起步，且逢甲路為雙向四線，二線快車道，二線
    慢車道，九如路為雙向六車道，中間有安全島分隔，逢甲路之路面較九如四路為
    窄，亦有該勘驗筆錄在卷可憑，被告於案發當時既然剛起步，依常理速度不可能
    多快，又未闖紅燈，其何須一路按喇叭？且證人蔡鎔慶於原審證稱：當時係站在
    逢甲路上面向北方，陳金明係站在忠源汽車保養場內面向東方，業經原審勘驗現
    場明確，並製有勘驗筆錄及現場照片附卷足稽，而由證人所站位置觀之，證人蔡
    鎔慶應先於證人陳金明聽見喇叭聲。職此，倘被告果真鳴按喇叭沿逢甲路往東行
    駛，站在逢甲路之證人蔡鎔慶聽見喇叭聲回頭看時，逢甲路既已是紅燈，則後於
    蔡鎔慶聽見喇叭聲而回頭看之陳金明，豈會看見逢甲路是黃燈？何況告訴人丁○
    ○與證人王國彰均在警訊中供稱被害人行經在路口時有鳴按喇叭，且證人蔡鎔慶
    、陳金明於車禍發生當時，係在從事修車及擦車工作，是其等所聽聞之喇叭聲是
    否確為被告所鳴按，實令人懷疑。足見檢察官上訴，為無理由，應予駁回。
據上論斷，應依刑事訴訟法第三百六十八條，判決如主文。
本案經檢察官王登榮到庭執行職務。
中      華      民      國    九十一    年      五      月     十五     日
                              臺灣高等法院高雄分院刑事第一庭
                                  審判長法官  王光照
                                        法官  黃仁松
                                        法官  黃壽燕
右正本證明與原本無異。
不得上訴。
                                      書記官  黃富美
中      華      民      國    九十一    年      五      月     十七     日
                                                                  Ａ
